臺灣基隆地方法院民事判決  
111年度簡上字第50號
上  訴  人
即  被  告  劉翰陵  


訴訟代理人  吳恆輝律師
被  上訴人
即  原  告  林大盛  
上列當事人間請求給付票款事件，上訴人對於民國111年4月29日
本院基隆簡易庭111年度基簡字第92、139號第一審判決提起上訴
，本院第二審合議庭於民國111年12月12日言詞辯論終結，判決
如下：
    主      文
上訴駁回。
第二審訴訟費用新臺幣參萬貳仟零玖拾壹元由上訴人負擔。
    事實及理由
一、被上訴人於原審起訴主張：被上訴人取得如附表編號1至13
    所示之支票13紙（下稱系爭支票）係上訴人之兄劉志松代其
    弟即上訴人劉翰陵向被上訴人借款，被上訴人已將借款匯至
    劉志松帳戶，劉志松亦將借款匯給上訴人，此有LINE對話紀
    錄截圖及上訴人親筆信截圖可證，被上訴人因此持有上訴人
    簽發之系爭支票，詎屆期經提示均未獲付款，為此依票據關
    係，請求被告給付票款及遲延利息。並聲明：上訴人應給付
    被上訴人如附表編號1至13「票面金額」欄所示之票款，及
    分別自附表編號1至13「原告主張之利息起算日」欄所示日
    期起至清償日止，按週年利率百分之6計算之利息。
二、上訴人於原審求為判決：被上訴人在原審之訴駁回。其答辯
    意旨略以：
(一)上訴人固不否認開立系爭支票，且系爭支票屆期經被上訴人
    提示均未兌現之情。惟上訴人簽發系爭支票係交付劉志松作
    為給付貨款之用，並非向被上訴人借貸，上訴人與被上訴人
    間並無消費借貸之原因關係存在。
(二)被上訴人應舉證證明其持有系爭支票具有合法性、正當性，
    且為有相當對價而取得。實際上被上訴人明知上訴人已向劉
    志松提刑事訴訟〈臺灣新北地方檢察署（下稱新北地檢署）1
    10年度偵字第8994號〉欲索回系爭支票，被上訴人卻仍執劉
    志松應還給上訴人之系爭支票，請求給付票款，顯屬惡意執
    票人，不得取得票據權利。
三、原審審理結果，以上訴人為系爭支票發票人，經被上訴人屆
    期提示系爭支票均遭退票不獲付款，自應負發票人責任，認
    定上訴人應給付被上訴人如附表編號1至13「票面金額」欄
    所示之票款，及分別自附表編號1至13「法院核准之利息起
    算日」欄所示日期起至清償日止，按週年利率百分之6計算
    之利息，被上訴人於上開範圍內之請求，為有理由，而為上
    訴人敗訴之判決，並就遲延利息超過附表「法院核准之利息
    起算日」欄所示日期部分，為被上訴人敗訴之判決（被上訴
    人敗訴部分，未據被上訴人提起上訴而告確定）。上訴人就
    敗訴部分全部聲明不服，提起上訴，並聲明：(一)原判決不
    利上訴人部分廢棄；(二)上開廢棄部分，被上訴人在原審之
    訴駁回。被上訴人則求為判決：上訴駁回。
四、按判決書內應記載之理由，如第二審關於攻擊或防禦方法之
    意見及法律上之意見與第一審判決相同者，得引用之，民事
    訴訟法第454條第2項前段定有明文。此於簡易程序之第二審
    準用之，同法第436條之1第3項亦有明定。本件判決應記載
    之理由，經本院審理結果，認關於兩造攻擊防禦方法之意見
    及法律上之意見，均與第一審判決理由相同，茲引用之，不
    予贅述。
五、上訴意旨除執原審之抗辯複為主張被上訴人取得系爭支票係
    出於惡意，且無相當對價取得系爭支票，被上訴人自不得以
     執票人身分對上訴人主張享有票據上之權利外，並聲請本
    院向新北地檢署調借110年度偵字第8994號偵查卷，以證明
    被上訴人取得系爭支票係出於惡意，且無對價取得。本院就
    上訴人重複主張被上訴人取得系爭支票係出於惡意，且無對
    價取得一節，此業已引用原審之判決理由，不再贅述；至於
    上訴人聲請本院向新北地檢署調借110年度偵字第8994號偵
    查卷，以證明被上訴人取得系爭支票係出於惡意，且無對價
    取得。被上訴人於本院行準備程序時，則抗辯新北地檢署11
    0年度偵字第8994號偵查案件所偵查之支票，與系爭支票無
    關等語。本院觀諸新北地檢署110年度偵字第8994號不起訴
    處分書，其內僅略載「一、告訴意旨略以：被告劉志松……於
    民國106年間，在新北市樹林區不詳地點，向告訴人（即本
    件上訴人）要求協助開立支票支付被告所經營之回收業款項
    ，致告訴人陷於錯誤，因此以告訴人名義開立面額不詳、票
    號不詳之支票（下稱本案支票）……。」等語（見本院111年
    度基簡字第92號民事卷宗第135頁），確實無法證明新北地
    檢署110年度偵字第8994號偵查案件所偵查之支票，與本件
    涉訟之系爭支票有關。且上訴人於原審亦自承：「劉志松匯
    款的是到我的甲存帳戶」、「我承認劉志松有匯款到甲存帳
    戶，但我沒有拿到錢……原告（即被上訴人）提出來說劉志松
    有匯款給我的部分是匯到我的支票帳戶，是要讓我開立的支
    票兌現，不是匯到我的個人帳戶」、「原告在另案有說劉志
    松有承認說他知悉我對劉志松提告。我跟劉志松的訴訟在前
    ，原告知悉在後，因為系爭票據的到期日在後，是在我告劉
    志松之後，所以原告都是在後才知悉」等語（見同上卷第85
    頁、第155頁)，核與被上訴人於原審所陳：「錢是直接匯到
    劉志松帳戶內，劉志松就馬上轉帳給被告劉翰陵（即上訴人
    ），他當初就把匯款單傳LINE給我看他已經匯過去」、「被
    告對劉志松提告都是在我取得票據之後」等語、證人劉志松
    於本院110年度基簡字第1040號給付票款事件審理時結證稱
    ：「原告（即本件被上訴人）是我朋友，我是做中間人，我
    弟弟（即本件上訴人）需要資金周轉，所以才跟原告借錢，
    原告將錢匯給我，我再匯給被告」等語相符（見同上卷第83
    頁、第157頁、本院卷第42頁），甚且觀諸被上訴人提出之1
    08年5月23日親筆信（見同上卷第101至105頁），其內載「
    金主大哥：謝謝您這幾年的幫忙，雖然沒有碰過面，還是衷
    心感謝您的幫忙，讓小弟翰陵過了好多難關……小弟翰陵在沒
    有任何人及資金的幫忙下，就膽大的自行創業。沒多久開始
    碰到現金周轉的問題……就這樣一直到了第一次向金主大哥您
    求助……為了維持小弟翰陵的信用，一直盡力幫忙讓難關度過
    ，也讓信用一直平穩維持著……小弟翰陵每天想的就是賺錢，
    如何賺錢如何用現有的向銀行借貸，好減少金主大哥的困擾
    ……現階段真的還需金主大哥的幫忙，在這關鍵點之一，懇求
    金主大哥能續伸出援手拉住小弟翰陵，續幫小弟翰陵度過現
    階段的難關……。」等語，上訴人於原審亦自承：「承認原告
    提出親筆信是我所書寫的，我認為是配合劉志松書寫」等語
    （見同上卷第85頁），由上訴人、被上訴人、證人劉志松在
    原審之上開陳述及上訴人之親筆信，可知上訴人委由劉志松
    代其向被上訴人借款，被上訴人確已將款項匯與上訴人之代
    理人劉志松，再由劉志松轉匯至上訴人之甲存帳戶，且被上
    訴人係於取得系爭支票後，始知悉上訴人對劉志松提起前開
    刑事訴訟，被上訴人並無所謂惡意及無相當對價取得系爭支
    票之情事，其事證已明，則上訴人聲請本院向新北地檢署調
    借110年度偵字第8994號偵查卷，以證明被上訴人取得系爭
    支票係出於惡意，且無相當對價，核無必要。
六、綜上所述，被上訴人依票據之法律關係，請求上訴人給付被
    上訴人如附表編號1至13「票面金額」欄所示之票款，及分
    別自附表編號1至13「法院核准之利息起算日」欄所示日期
    起至清償日止，按週年利率百分之6計算之利息，為有理由
    ，應予准許。原審就此為上訴人敗訴判決，核無違誤。上訴
    意旨猶執陳詞，指摘原判決不當，求予廢棄改判，為無理由
    ，應予駁回。
七、第二審訴訟費用新臺幣32,091元，由敗訴之上訴人負擔。
八、據上論結，本件上訴為無理由，依民事訴訟法第436條之1第
    3項、第449條第1項、第454條第2項、第78條、第87條第1項
    ，判決如主文。
中　　華　　民　　國　　111 　年　　12　　月　　19　　日
                  民事庭審判長法  官  黃梅淑
                              法  官  高偉文
                              法  官  徐世禎
以上正本係照原本作成。
本件不得上訴。
中　　華　　民　　國　　111 　年　　12　　月　　19　　日
                              書記官  林煜庭
附表：111年度簡上字第50號       編號 發票人  發票日 （民國）  發票金額 （新臺幣） 票據號碼 原告主張之利息起算日 法院核准之利息起算日 １ 劉翰陵 110年2月20日 233,000元 HAD0000000 110年2月20日 110年5月4日 ２ 劉翰陵 110年2月25日 110,000元 HAD0000000 110年2月25日 110年5月4日 ３ 劉翰陵 110年2月26日 100,000元 HAD0000000 110年2月26日 110年5月4日 ４ 劉翰陵 110年2月28日 247,000元 HAD0000000 110年2月28日 110年9月28日 ５ 劉翰陵 110年3月1日 100,000元 HAD0000000 110年3月1日 110年9月28日 ６ 劉翰陵 110年4月2日 219,000元 HAD0000000 110年4月2日 110年9月28日 ７ 劉翰陵 110年4月2日 240,000元 HAD0000000 110年4月2日 110年9月28日 ８ 劉翰陵 110年4月20日 218,000元 HAD0000000 110年4月20日 110年4月21日 ９ 劉翰陵 110年5月5日 108,000元 HAD0000000 110年5月5日 110年5月6日  劉翰陵 110年5月5日 218,000元 HAD0000000 110年5月5日 110年5月6日  劉翰陵 110年5月10日 110,000元 HAD0000000 110年5月10日 110年5月11日  有吾家行銷企業社即劉翰陵 110年2月15日 42,000元 HAD0000000 110年2月15日 110年5月4日  有吾家行銷企業社即劉翰陵 110年4月10日 106,000元 HAD0000000 未記載利息起算日，未請求本件票款之利息